臺灣臺東地方法院刑事裁定　　　　　　　　　　　　　　九十一年度聲字第七九號
　　聲　請　人　甲○○
　　即　被　告
　　選任辯護人　吳漢成律師
右列被告因違反貪污治罪條例案件，經聲請具保停止羈押，本院裁定如左：
    主  文
聲請駁回。
    理  由
一、本件被告甲○○因違反貪污治罪條例案件，經本院訊問被告後，認為被告涉有貪
    污治罪條例第四條第一項第三款、第六條第一項第四款等罪，犯罪嫌疑重大，所
    犯為最輕本刑五年以上有期徒刑之重罪，有刑事訴訟法第一百零一條第一項第三
    款之事由，非將被告予以羈押，顯難進行審判、執行，而有羈押之必要，於九十
    一年一月十日對被告執行羈押。
二、聲請意旨略以：如附件。
三、按被告得隨時具保向法院聲請停止羈押，刑事訴訟法第一百十條第一項定有明文
    ，而法院究應否准許被告所為具保停止羈押之聲請，首應檢視法院當初羈押被告
    之理由是否繼續存在，此係因於羈押停止之際，羈押命令仍繼續存在，僅是由於
    羈押對人身自由侵害之程度較其他以「負擔」作為擔保被告到庭之手段為高，而
    免除對被告執行羈押，故法院應就當初依刑事訴訟法第一百零一條規定對被告執
    行羈押之原因是否存在為之論斷；次應審酌者，基於不礙程序保障之目標，在被
    告為具保停止羈押之聲請時，參酌刑事訴訟法第一百零一條之二「被告經法官訊
    問後，雖有第一百零一條第一項或第一百零一條之一第一項各款所定情形之一而
    無羈押之必要者，得逕命具保、責付或限制住居」規定之精神，法院應就有無羈
    押被告之必要性為斟酌。茲依上開說明，茲就本件被告所為具保停止羈押之聲請
    ，有無符合（一）本院當初對被告執行羈押之原因有無繼續存在；（二）有無繼
    續羈押被告之必要等要件，逐一檢視如后：
（一）本院當初對被告執行羈押之原因有無繼續存在：
      於現行刑事訴訟法實施之實況下，因此際法院正在進行被告係有罪、無罪之調
      查（不可能謂法院一經羈押被告，被告即為有罪，否則日後即無再由檢察官行
      追訴偵查及由法院行審判之餘地），故法院實僅能就檢察官所提出之證據及調
      查結果先就形式上觀察該證據有無證據能力，及在決定該證據有證據能力後再
      就形式上衡量該證據之證據價值，以之決定被告之「犯罪嫌疑」是否重大。本
      院經查：
     (1) 被告甲○○於偵查中坦承自八十七年間起至九十年間止，曾向同案被告張慶
        文等多名工程包商收受回扣，於起訴後在本院訊問時亦自承確曾收受前開款
        項，並高達新台幣八百多萬元，經核與同案被告張慶文等工程包商於偵查中
        所供述之情節相符；
     (2) 同案被告即工程包商張慶文、潘宏俊、曾玉萬、陳進吉、劉錦忠、陳輝陵、
        鄒榮增及許省德等人於偵查中就先後多次由被告甲○○指定工程及參與陪標
        且均曾在被告甲○○之辦公室或住處交付其工程回扣款乙節，亦均供認在卷
        ，而同案被告即長濱鄉公所秘書王哲偉於偵查中並供承被告甲○○曾指定長
        光社區排水溝後續工程予特定包商承做，且將包商所交付之工程回扣款轉交
        予被告甲○○，是認被告涉犯貪污治罪條例案件之犯罪嫌疑自屬重大。
    (3)  次查刑事訴訟法第一百零一條第一項第三款所稱「所犯為死刑、無期徒刑或
        最輕本刑為五年以上有期徒刑之罪者」規定，係指被告於受羈押時應有「高
        度之可能性」涉有重嫌，因判斷時點不同，其係對立於有罪判決所指「足夠
        的嫌疑」以外的一種嫌疑度，亦即，涉有重嫌乃法院於對被告命為羈押時，
        所獲得之暫時且不充分的證據資料，法院所判斷者為被告是否有「高度的可
        能」犯下檢察官所控訴之罪，且按刑事訴訟法第一百零一條第一項第三款「
        所犯為死刑、無期徒刑或最輕本刑為五年以上有期徒刑之罪」之規定，其義
        究為何指，法雖無明文，然參照修正前刑事訴訟法第七十六條第四款亦有規
        定若被告所犯之罪為死刑、無期徒刑或最輕本刑為為五年以上有期徒刑之罪
        者，如有羈押之必要得對被告執行羈押，該條款所稱所犯為死刑、無期徒刑
        或最輕本刑為五年以上有期徒刑之罪係指以公訴意旨所指被告所犯罪名為準
        之立法意旨（最高法院八十五年度台上字第三０一號裁定參照），是於刑事
        訴訟法修正後之第一百零一條第一項第三款為同樣之規定，則以該條款作為
        對被告執行羈押之理由，該條款所稱所犯為死刑、無期徒刑或最輕本刑五年
        以上有期徒刑之罪應可解為係以檢察官起訴被告所犯法條罪名為準，今查起
        訴書所載被告所犯法條罪名係犯貪污治罪條例第四條第一項第三款、第六條
        第一項第四款等罪，如前所述，該條規定其法定刑分別為無期徒刑或十年以
        上有期徒刑及五年以上有期徒刑，則本院前以刑事訴訟法第一百零一條第一
        項第三款為原因對被告執行羈押，核諸前揭說明，應認該項羈押之原因仍繼
        續存在。
（二）本件有無繼續羈押被告之必要：
      查法院對被告所執行之羈押，其本質上係屬為保全被告使刑事訴訟程序得以順
      利進行或為保全證據或為擔保嗣後刑之執行程序而對被告所實施剝奪其人身自
      由之強制處分，是被告有無羈押之必要，當由法院以有無上述羈押之目的而依
      職權進行目的性裁量。誠如前述，被告所涉犯之罪名為最輕本刑五年以上有期
      徒刑之重罪，其身為一鄉之長，鄉民之首，肩負地方建設之重責大任，於任職
      期間竟未依法督導全鄉業務，致該鄉諸多工程及採購業務未依法進行招標，滋
      生陋習，嚴重影響地方財政及金融秩序，使法紀不彰，本件若不對被告繼續執
      行羈押，本件訴訟程序即難期得以順利遂行，應認仍有繼續羈押被告之必要。
四、綜上所述，被告聲請具保停止羈押，經本院認當初以刑事訴訟法第一百零一條第
    一項第三款規定對被告實施羈押之原因仍屬存在，且有繼續羈押被告之必要，為
    保全被告使其能順利到庭，本院認非以對被告二人羈押之方式不能達其目的，則
    被告聲請具保停止羈押，不能准許，均應予駁回。
中      華      民      國    九十一    年      四      月      四      日
                               臺灣臺東地方法院刑事庭
                                   審判長法  官  楊力進
                                         法  官  范智達
                                         法  官  林卉聆
右正本證明與原本無異。
如不服本裁定，應於裁定送達後五日內向本院提出抗告狀。（須附繕本）
「切勿逕送上級法院」
                                         書記官  蘇美琴
中      華      民      國    九十一    年      四      月      八      日
